【裁判字號】    97,訴,2798
【裁判日期】    970919
【裁判案由】    妨害自由等
【裁判全文】
臺灣臺中地方法院刑事判決              97年度訴字第2798號
公  訴  人  臺灣臺中地方法院檢察署檢察官
被      告  乙○○
上  一  人
選任辯護人  許家瑜律師
被      告  丙○○
上列被告等因妨害自由等案件，經檢察官提起公訴（97年度偵字
第7119號、第13971號），被告2人於本院準備程序就被訴事實為
有罪之陳述，經本院合議庭裁定改行簡式審判程序，判決如下：
    主    文
乙○○、丙○○共同以非法方法，剝奪人之行動自由，均累犯，
各處有期徒刑伍月，如易科罰金，均以新臺幣壹仟元折算壹日。
    犯罪事實
一、乙○○前於民國95年間，因違反毒品危害防制條例案件，經
    本院判處有期徒刑5月確定，於95年10月20日易科罰金執行
    完畢。丙○○前於91年間，因違反毒品危害防制條例案件，
    經臺灣士林地方法院判處有期徒刑4月，又因違反槍砲彈藥
    刀械管制條例案件，經臺灣臺北地方法院判處有期徒刑4月
    ，併科罰金新臺幣（下同）3萬元，再因犯恐嚇罪，經臺灣
    臺北地方法院判處有期徒刑1年，上開3罪有期徒刑部分經臺
    灣臺北地方法院裁定合併定其應執行刑為有期徒刑1年6月確
    定，另因犯偽造文書罪及違反毒品危害防制條例案件，分別
    經臺灣士林地方法院判處有期徒刑3月、6月後，經臺灣士林
    地方法院裁定合併定其應執行刑為有期徒刑8月確定，再與
    前揭定應執行刑有期徒刑1年6月接續執行，於95年1月26日
    縮刑期滿未經撤銷假釋，刑期以已執行完畢論。詎乙○○、
    丙○○2人均不知悔改，其等因先前與丁○○共同為詐騙集
    團從事不法行為，事後因分贓不均而有財務糾紛，乙○○、
    丙○○、蔡淑貞（另案經本院判決）、甲○○（本院另行判
    決）、戊○○（另由臺灣臺中地方法院檢察署檢察官偵辦中
    ）、真實姓名年籍不詳、綽號「阿草」、「小高」之2名成
    年男子、羅純琪、陳欣儀，及另1名姓名年籍不詳之成年男
    子，共同基於妨害他人行動自由之犯意聯絡，推由蔡淑貞於
    96年10月13日8時50分撥打行動電話約丁○○至臺中縣清水
    鎮○○路471號之「月桂冠汽車旅館」216室見面，丁○○依
    約於當日9時抵達時，即由「阿草」手持西瓜刀1把（未扣案
    ）、「小高」手持銀色玩具手槍1 把（未扣案），一起擋住
    門口，丙○○則持黑色玩具手槍1把抵住蔡元培頭部右側，
    其餘之人則留在汽車旅館房間內，使丁○○心生畏懼而不敢
    自由離去，乙○○、丙○○、「阿草」及「小高」另共同基
    於傷害他人身體之犯意聯絡，乙○○持椅子、其他人分持木
    棍、西瓜刀毆打丁○○之頭部，並以指甲刀刺入及以腳踹丁○○之身體，致丁○○受有頭部挫傷併頭皮撕裂傷、左眼瘀
    傷及左側結膜出血等傷害（傷害部分業經丁○○撤回告訴，
    另經本院判決公訴不受理）。渠等為控制丁○○之行動，由
    乙○○、丙○○先行取走其身上之行動電話1支、提款卡1張
    、鑰匙1串、國民身分證、汽機車駕照及現金2900元，以免
    蔡元培趁隙報警逃逸。嗣於同日9時50分，渠等又以毛巾矇
    住丁○○雙眼，將丁○○強押入車牌號碼M9-5161 號自小客
    車內，推由戊○○駕駛該車搭載甲○○、乙○○、丙○○與
    丁○○，蔡淑貞與其餘之人則搭乘另1輛車牌號碼不詳車輛
    ，一同至臺中縣清水鎮○○里○○路旁之空屋。到達後，渠
    等將丁○○強押至該空屋內，解開矇住丁○○雙眼之毛巾，
    「阿草」、「小高」另共同基於傷害他人身體之犯意聯絡，
    「小高」持前開銀色玩具手槍毆打丁○○之頭部，以小剪刀
    刺丁○○之身體，「阿草」則持西瓜刀以刀背毆打丁○○之
    胸部及臉部，致丁○○受有頭部挫傷併頭皮撕裂傷、左眼瘀
    傷及左側結膜出血等傷害。直至同日11時50分，丁○○為求
    脫身，佯稱同意帶渠等至臺中縣梧棲鎮○○路129號之臺中
    港郵局匯款15萬元至渠等指定之帳戶，渠等即將丁○○強押
    入車牌號碼6N-5017號自小客車內，推由戊○○駕駛該車搭
    載丙○○、「阿草」、「小高」與丁○○前往上開郵局，至
    郵局門口時，為免丁○○逃逸，丙○○手持前開黑色玩具手
    槍對丁○○恫稱若丁○○在郵局內有任何動作，就會開槍射
    擊等語後，隨即推由「阿草」、「小高」脅持丁○○進入上
    開郵局內，而共同以上開方式非法剝奪丁○○之行動自由，
    丁○○進入郵局後，趁機跳入郵局櫃檯窗口內呼救，其等見
    蔡元培呼救，立即驅車逃離現場，蔡元培始得恢復行動自由
    。
二、案經臺中縣警察局清水分局報請臺灣臺中地方法院檢察署檢
    察官偵查起訴。
    理    由
一、訊據被告乙○○、丙○○對前揭犯罪事實均坦承不諱，且經
    證人戊○○於警詢時；證人蔡淑貞於檢察官偵查中；證人丙○○、甲○○、丁○○於警詢及檢察官偵查中；證人乙○○
    於本院審理時分別證述明確，復有電話號碼0000000000號行
    動電話之通聯紀錄1份、郵局監視錄影翻拍照片3張、旅館現
    場照片4張附卷可稽。被告2人之自白核與事實相符，事證明
    確，其等犯行堪以認定。
二、核被告乙○○、丙○○所為，均係犯刑法第302條第1項之以
    非法方法，剝奪人之行動自由罪。按刑法第302條第1項、第
    304條第1項及第305條之罪所保護之法益均為人之行動自由
    ，罪質相同，而第302條第1項之法定刑較其他2罪為重，且
    處罰之範圍包括私行拘禁及其他非法方法剝奪人之行動自由
    ，所謂非法方法包括強暴、脅迫、恐嚇等情事在內，是基於
    妨害自由之犯意先行剝奪被害人之行動自由，繼而脅迫其行
    無義務之事或出言恫嚇，自係包含於妨害行動自由之同一犯
    意中接續實施，雖合於刑法第304條第1項強制、第305條恐
    嚇之犯罪構成要件，但此兩個動作應視為以非法方法剝奪行
    動自由之部分行為，合併成為一個以非法方法剝奪人之行動
    自由罪，即祇成立實質上之一罪，應依刑法第302條第1項論
    處，不另論其他兩罪（最高法院82年度臺上字第1670號、89
    年度臺上字第780號、90年度臺上字第3297號判決要旨參照
    ）。是本件被告乙○○、丙○○於剝奪被害人丁○○行動自
    由過程中，強押被害人丁○○上車而使其行無義務之事，被
    告丙○○並對被害人丁○○出言恐嚇，係屬所犯刑法第302
    條第1項以非法方法，剝奪人之行動自由罪之部分行為，不
    另論以刑法第304條第1項強制罪及刑法第305條恐嚇罪，併
    此敘明。被告2人與被告甲○○、蔡淑貞、戊○○、「阿草
    」、「小高」、羅純琪、陳欣儀，及另1名姓名年籍不詳之
    成年男子等人間，就上開犯行，有犯意聯絡及行為分擔，均
    為共同正犯。查被告乙○○前於95年間，因違反毒品危害防
    制條例案件，經本院判處有期徒刑5月確定，於95年10月20
    日易科罰金執行完畢；被告丙○○前於91年間，因違反毒品
    危害防制條例案件，經臺灣士林地方法院判處有期徒刑4月
    ，又因違反槍砲彈藥刀械管制條例案件，經臺灣臺北地方法
    院判處有期徒刑4月，併科罰金新臺幣3萬元，再因犯恐嚇罪
    ，經臺灣臺北地方法院判處有期徒刑1年，上開3罪有期徒刑
    部分經臺灣臺北地方法院裁定合併定其應執行刑為有期徒刑
    1年6月確定，另因犯偽造文書罪及違反毒品危害防制條例案
    件，分別經臺灣士林地方法院判處有期徒刑3月、6月後，經
    臺灣士林地方法院裁定合併定其應執行刑為有期徒刑8月確
    定，再與前揭定應執行刑有期徒刑1年6月接續執行，於95年
    1月26日縮刑期滿，未經撤銷假釋，刑期以已執行完畢論，
    此有被告2 人臺灣高等法院被告前案紀錄表各1份在卷可參
    ，其2人前受徒刑執行完畢，5年以內故意再犯本件有期徒刑
    以上之罪，應依刑法第47條第1項之規定，均論以累犯，並
    各加重其刑。爰審酌被告2人認與告訴人丁○○間有財務糾
    紛，竟不思循平和方式處理，反夥同他人以非法暴力方式，
    於旅館內限制告訴人行動自由，並強押告訴人至空屋內，行
    為至屬未當，且造成告訴人身心傷害匪淺，暨考量其等實施
    妨害自由之時間達3小時，惟犯後已坦承犯行，並其2人於本
    案之分工地位、手段，且告訴人表示願意原諒被告2人，有
    本院97年8月28日簡式審判筆錄1份在卷可稽等一切情狀，分
    別量處如主文所示之刑，並各諭知易科罰金之折算標準。至
    被告等人所持有犯本案之玩具手槍，雖係共犯「阿草」、「
    小高」所有，供其等共犯本案所用之物，惟遭被告等人丟棄
    而均未扣案，且無證據證明該槍係有殺傷力之槍枝而屬違禁
    物，另西瓜刀、木棍等物，雖屬被告等人所有供犯本案所用
    之物，然均未扣案，亦非屬違禁物，均非依法應沒收之物，
    為免將來執行困難，爰均不為沒收之諭知。
據上論斷，應依刑事訴訟法第273條之1第1項、第299條第1項前
段，刑法第28條、第302條第1項、第47條第1項、第41條第1項前
段，刑法施行法第1條之1，判決如主文。
本案經檢察官林俊杰到庭執行職務。
中    華    民    國    97    年    9    月    19     日
                  刑事第六庭    法  官  戴博誠
上正本證明與原本無異。
如不服本判決，應於收受送達後10日內向本院提出上訴書狀（應
敘述具體理由並附繕本）。
上訴書狀如未敘述理由，應於上訴期間屆滿後20日內補提理由書
於本院。
                                書記官  林政佑
中    華    民    國    97    年    9    月    19     日
【附錄本案論罪科刑法條】
刑法第302條第1項：
私行拘禁或以其他非法方法，剝奪人之行動自由者，處5年以下
有期徒刑、拘役或300元以下罰金。


司法院資訊處製作；財團法人民間司法改革基金會備份。
